【裁判字號】    99,交易,906
【裁判日期】    991222
【裁判案由】    業務過失傷害
【裁判全文】
臺灣臺中地方法院刑事判決             99年度交易字第906號
公  訴  人  臺灣臺中地方法院檢察署檢察官
被      告  葉英傑
上列被告因業務過失傷害案件，經檢察官提起公訴（99年度偵字
第16532 號），本院判決如下：
    主    文
葉英傑犯業務過失傷害罪，處有期徒刑肆月，如易科罰金，以新
臺幣壹仟元折算壹日。
    犯罪事實
一、葉英傑係飛傑有限公司（下稱飛傑公司）之送貨員，以駕駛
    該公司自小貨車載送貨物為業，為從事駕駛業務之人。其於
    民國99年6月4日下午2時20分許，駕駛飛傑公司所有車號536
    0-HY號自用小貨車，沿臺中市○區○○路由美村路往中美街
    方向行駛，途經公益路與公正路156巷、未設有管制號誌之
    交岔路口，而欲經此交岔路口，左轉往公正路行駛時，其本
    應注意行駛至交岔路口，轉彎車應讓直行車先行，且依當時
    天候晴、日間自然光線、路面鋪裝柏油、乾燥無缺陷，亦無
    障礙物、視距良好，依當時情形並無不能注意之情事，竟疏
    未注意應讓直行車輛先行，即貿然左轉，適有原應注意車輛
    行進中，駕駛人應注意車前狀況，隨時採取必要安全措施，
    亦應注意汽車行駛至無號誌之交岔路口，應減速慢行，作隨
    時停車之準備，依當時情形並無不能注意之情事之趙婉茵騎
    乘車號956-CRP號重型機車，沿公益路由中美街往美村路方
    向行駛，正欲直行通過上開路口時，竟亦疏未注意車前狀況
    及減速慢行，即貿然前行，葉英傑見狀，因此閃避不及，致
    其車輛右側車身處撞及趙婉茵之車輛車頭處，使趙婉茵之人
    車倒地，受有左側股骨骨折、背部及下肢多處挫傷等傷害。
    葉英傑於犯罪後，在有偵查犯罪職權之員警或公務員知悉其
    犯罪之前，主動向到場處理之警員許瑞源供承其係肇事者而
    接受裁判。
二、案經趙婉茵訴由臺灣臺中地方法院檢察署檢察官偵查起訴。
    理    由
壹、程序部分：
    按被告以外之人於偵查中向檢察官所為陳述，除顯有不可信
    之情況者外，得為證據，刑事訴訟法第159條之1第2項定有
    明文。偵查中對被告以外之人（包括證人、鑑定人、告訴人
    、被害人及共同被告等）所為之偵查筆錄，或被告以外之人
    向檢察官所提之書面陳述，性質上均屬傳聞證據。惟現階段
    刑事訴訟法規定檢察官代表國家偵查犯罪、實施公訴，依法
    其有訊問被告、證人及鑑定人之權，證人、鑑定人且須具結
    ，而實務運作時，檢察官偵查中向被告以外之人所取得之陳
    述，原則上均能遵守法律規定，不致違法取供，其可信度極
    高，故被告以外之人前於偵查中已具結而為證述，除反對該
    項供述得具有證據能力之一方，已釋明顯有不可信之情況外
    ，不宜以該證人未能於審判中接受他造之反對詰問為由，即
    遽指該證人於偵查中之陳述不具證據能力。再按92年9月1日
    施行之刑事訴訟法，已酌採英美法系之傳聞法則，於第159
    條第1項明定被告以外之人，於審判外之言詞或書面陳述，
    除法律有規定者外，不得作為證據，用以保障被告之反對詰
    問權。而本法所規定傳聞法則之例外，其中就被告以外之人
    於偵查中向檢察官所為之陳述，因檢察官代表國家偵查犯罪
    時，原則上當能遵守法定程式，且被告以外之人如有具結能
    力，仍應依法具結，以擔保其係據實陳述，故於第159條之1
    第2項明定「除顯有不可信之情況者外」，得為證據；又被
    告以外之人於檢察事務官、司法警察官或司法警察調查中所
    為之陳述，基於實體發現真實之訴訟目的，依第159條之2規
    定，如與審判中之陳述不符時，經比較結果，其先前之陳述
    ，相對「具有較可信之特別情況」，且為證明犯罪事實存否
    所「必要」者，或於審判中有第159條之3所列死亡等原因而
    無法或拒絕陳述之各款情形之一，經證明其調查中所為陳述
    絕對「具有可信之特別情況」，且為證明犯罪事實之存否所
    「必要」者，亦例外地賦與證據能力。是所謂「顯有不可信
    性」、「相對特別可信性」與「絕對特別可信性」，係指陳
    述是否出於供述者之真意、有無違法取供情事之信用性而言
    ，故應就偵查或調查筆錄製作之原因、過程及其功能等加以
    觀察其信用性，據以判斷該傳聞證據是否有顯不可信或有特
    別可信之情況而例外具有證據能力，並非對其陳述內容之證
    明力如何加以論斷，二者之層次有別，不容混淆（最高法院
    94年度臺上字第629號裁判要旨可資參照）。而查，本件公
    訴人、被告葉英傑對於本院就後述實體部分所引之書證內容
    ，於本院審理中均不爭執證據能力，猶未對之釋明有何顯不
    可信之情況，且本院審酌其等之內容亦適宜為本案證據，且
    無證據力明顯過低之瑕疵，或係不法取得之情事，依前開說
    明，就後述實體部分所引之書證內容自具有證據能力。
貳、實體部分：
一、上開事實，訊據被告葉英傑於本院審理中除辯稱：當時我是
    看沒有車才開始轉彎，且比證人即告訴人趙婉茵早進入路口
    ，我並沒有過失等語外，餘均坦承不諱。
二、經查：
  (一)被告葉英傑前揭供述不諱內容，有臺中市警察局第一分局道
    路交通事故現場圖、道路交通事故調查報告表(一)(二)、道路交
    通事故當事人酒精測定紀錄表、及臺中市○○○道路交通事
    故肇事人自首情形紀錄表、車禍現場暨車損照片等在卷可稽
    ；又證人趙婉茵係因本件車禍，致受有左側股骨骨折、背部
    及下肢多處挫傷等傷害之事實，業經證人趙婉茵於警偵訊中
    證述甚詳，復有中國醫藥大學附設醫院99年7月6日診字第09
    90701885號診斷證明書在卷可稽，要無疑義，應可認定。
  (二)被告雖以前詞置辯，惟按「行車速度，依速限標誌或標線之
    規定，無速限標誌或標線者，應依下列規定：˙˙˙二、行
    經設有彎道、坡路、狹路、狹橋、隧道、學校、醫院標誌之
    路段、道路施工路段、泥濘或積水道路、無號誌之交岔路口
    及其他人車擁擠處所，或因雨霧致視線不清或道路發生臨時
    障礙，均應減速慢行，作隨時停車之準備。」、「汽車行駛
    時，駕駛人應注意車前狀況及兩車併行之間隔，並隨時採取
    必要之安全措施。」道路交通安全規則第93條第1項第2款、
    第94條第3項雖分別定有明文。然按汽車行駛至交岔路口，
    其行進、轉彎，應依下列規定：˙˙˙七、轉彎車應讓直行
    車先行。」同規則第10 2條第1項第7款亦定有明文。而查，
    被告葉英傑於警詢中已自稱：「（員警問：肇事前行進方向
    、車道及肇事經過情形？）我由美村路沿公益路內側車道行
    至公正路156巷左轉往公正路方向行駛，當時我對向公益路
    內側車道有停車，我左轉時有看對向沒有來車，我才從車縫
    左轉過去，對方是行駛在我對向公益路外側快車道，我車左
    轉過去就與對方發生碰撞，致對方車前頭撞到我車右側，對
    方受傷送醫。」等語；嗣於偵訊中亦供稱：證人趙婉茵之車
    輛係撞到我車輛之右後輪上面一點，當時對向內線快車道有
    車、內側車子是靜止的，後來我看對向沒有車子了，才左轉
    過去等語。是依被告葉英傑上開供述內容，其對於轉彎車輛
    應禮讓直行車輛先行一節，確具有認識，又本件被告葉英傑
    斯時原沿公益路由美村路往中美街方向行駛，途經上開路口
    時，始左轉彎欲通行上開路口改駛公正路，而證人趙婉茵則
    係沿公益路公益路由中美街往美村路方向行駛，亦經被告葉
    英傑於警偵訊及本院審理中供承甚詳，核與證人趙婉茵於警
    偵訊中所述相合，；又參之卷附道路交通事故現場圖所繪製
    記載：公益路由中美街往美村路方向之車道2線分別係3.2
    、3.2公尺（合計6. 4公尺，另剩餘道路3.6公尺）、另公正
    路156巷道路寬度為6公尺，而本件車禍後，被告葉英傑、證
    人趙婉茵之車輛均停放在上開車道上（被告葉英傑尚未進入
    公正路156巷內），併參酌被告葉英傑於警詢中自稱：「（
    員警問：肇事前行進方向、車道及肇事經過情形？）我由美
    村路沿公益路內側車道行至公正路156巷左轉往公正路方向
    行駛，當時我對向公益路內側車道有停車，我左轉時有看對
    向沒有來車，我才從車縫左轉過去，對方是行駛在我對向公
    益路外側快車道，我車左轉過去就與對方發生碰撞，致對方
    車前頭撞到我車右側，對方受傷送醫。」等語；嗣於偵訊中
    復補充稱：證人趙婉茵之車輛係撞到我車輛之右後輪上面一
    點，當時對向內線快車道有車、內側車子是靜止的，後來我
    看對向沒有車子了，才左轉過去等語；及證人趙婉茵於警詢
    中證述：「（員警問：肇事前行進方向、車道及肇事經過情
    形？）我由中美街方向沿公益路外側快車道往美村路方向行
    駛，當時我左側公益路內側快車道有停車，擋住我對向（公
    益路）視線，當我行至公正路156巷口，我沒有看到對方（
    指被告，下同）由我對向左轉過來，撞到才看到對方，至我
    車前頭與對方右側碰撞，我左腳骨折送醫」等語，嗣於偵訊
    中亦稱：我騎機車至上開交叉路口附近時，因被告車輛緊急
    左轉彎，我煞車不及就撞到被告車輛右方等語。則綜上情節
    研判肇事當時被告葉英傑，於開始左轉彎前，確實未注意到
    直行之證人趙婉茵車輛，而於其後接續轉彎動作，因而侵入
    證人趙婉茵之車道，直至發現證人趙婉茵之車輛撞及其車輛
    右側，方緊急將車輛停止於上開車道上。由此以觀，證人趙
    婉茵雖於行經前揭交岔路口時，未予減速慢行，併注意車前
    狀況，然其既為直行車，且正駛近前揭交岔路口，欲前行進
    入該交岔路口，則被告葉英傑身為轉彎車輛，本應注意禮讓
    直行車輛先行，並對於其轉彎後，將侵及對向直行車輛之行
    車空間，及影響其反應之時間、舉措等情況有所預見，詎竟
    疏未注意，於轉彎前，毫未注意到屬直行車輛之證人趙婉茵
    人車，仍貿然左轉彎通行上開路口，並因此肇事，足見被告
    葉英傑有轉彎車未讓直行車先行之過失甚明。且本件經送臺
    灣省臺中市區車輛行車事故鑑定委員會鑑定，亦同此認定，
    有該會99年9月24日中市行字第0995402993號函檢送之鑑定
    意見書附卷可稽，證人趙婉茵雖與有行經無號誌之交岔路口
    未減速慢行及未注意車前狀況之過失，惟無解於被告葉英傑
    對於本件車禍之過失責任，證人趙婉茵因本件車禍而受傷，
    與被告葉英傑之過失行為間並有相當因果關係。
  (三)綜上，被告葉英傑前詞所辯，無非卸責，尚難採信，本案事
    證明確，被告葉英傑犯行洵堪認定。
二、被告葉英傑係飛傑公司之送貨員，為從事車輛駕駛業務之人
    ，為其所自承不諱，乃其於執行業務中駕車肇事，過失致人
    受傷，核其所為，應成立刑法第284條第2項之業務過失傷害
    罪。被告葉英傑於犯罪後，在有偵查犯罪職權之員警或公務
    員知悉其犯罪之前，主動向到場處理之警員許瑞源供承其係
    肇事者而接受裁判，有警詢筆錄及臺中市○○○道路交通事
    故肇事人自首情形紀錄表在卷可憑，其對於未發覺之犯罪自
    首而接受裁判，爰依刑法第62條前段規定，減輕其刑。爰審
    酌被告葉英傑於犯後已坦承本案客觀事實經過，僅辯稱其無
    過失等語，態度尚可，疏未遵守道路交通安全規則，終至肇
    事致證人趙婉茵受傷，且至今尚未與證人趙婉茵達成和解賠
    償損失，使證人趙婉茵傷痛依存，及其過失程度（肇事主因
    ），有如前述之自首情節，證人趙婉茵所受傷害非輕等一切
    情狀，量處如主文所示之刑，並諭知易科罰金之折算標準。
據上論斷，應依刑事訴訟法第299條第1項前段、刑法第284條第2
項前段、第62條前段、第41條第1項前段，刑法施行法第1條之1
第1項、第2項前段，判決如主文。
本案經檢察官劉文賓到庭執行職務
中    華    民    國    99    年    12    月    22    日
                  刑事第十八庭  法  官  林世民
上正本證明與原本無異。
如不服本判決，應於收受本判決後10日內向本院提出上訴書狀，
其未敘述上訴理由者，並得於提起上訴後10日內向本院補提理由
書狀（均須按他造當事人之人數附繕本）「切勿逕送上級法院」
。
                                書記官  紀俊源
中    華    民    國    99    年    12    月    22    日
附錄論罪科刑法條：
中華民國刑法第284條第2項：
從事業務之人，因業務上之過失傷害人者，處1年以下有期徒刑
、拘役或1,000元以下罰金，致重傷者，處3年以下有期徒刑、拘
役或2,000元以下罰金。

司法院資訊處製作；財團法人民間司法改革基金會備份。
